臺灣新北地方法院刑事判決　　　　　　　110年度訴字第680號
公　訴　人　臺灣新北地方檢察署檢察官
被　　　告　官威廷





選任辯護人　陳奕君法扶律師　　　　　　
上列被告因公共危險案件，經檢察官提起公訴（109年度調偵字
第3403號），本院判決如下：
    主  文                                              
官威廷失火燒燬如附表一編號2所示之物，致生公共危險，處拘
役30日，如易科罰金，以新臺幣1千元折算1日。
    事  實
    官威廷為附表一編號1所示自用小客車（下稱本案小客車）
    之所有人，於民國109年4月5日某時許，將本案小客車停放
    在新北市板橋區信義路279巷旁之停車場（下稱本案停車場
    ）後，因無力負擔車禍賠償金、販毒案件遭法院判處重刑之
    壓力事件，想要逃離生活上痛苦而萌生輕生念頭，欲以燒炭
    方式自殺，乃於同年月6日21時33分許，在停放在本案停車
    場之本案小客車內將炭盆置放在車內後座中間，本應注意車
    輛內裝之塑料、泡棉、織布材料多為易燃材質，點燃木炭產
    生之火花或高溫可能引燃之，加上易燃內裝將使得火勢迅速
    擴散，而依當時情形並無不能注意之情事，竟疏未注意，使
    用瓦斯噴槍點燃炭盆內之木炭，接著木炭火花或高溫引燃車
    輛內裝材料，進而引燃本案小客車，火勢藉當時東北風風向
    而延燒至本案小客車四周之附表一編號2至5所示車輛，本案
    小客車及附表一編號2所示車輛均因此燒燬，致生公共危險
    。幸經新北市政府消防局接獲報案得知失火而前往現場，於
    同日22時7分許撲滅火勢，並為現場勘查鑑識，因而查悉上
    情。
    理  由                                              
壹、證據能力部分
一、本院以下所引用之被告官威廷以外之人於審判外之言詞或書
    面陳述，雖均屬傳聞證據，然公訴人、被告及辯護人均同意
    具有證據能力（見本院110年度訴字第680號卷<下稱本院卷>
    第172頁），復本院審酌上開證據資料製作時之情況，尚無
    違法不當及證明力明顯過低之瑕疵，認為以之作為證據應屬
    適當，爰依刑事訴訟法第159條之5第1項規定，認均有證據
    能力。
二、本案判決以下所引用之非供述證據，均與本案事實具有關聯
    性，且查無事證足認係經公務員違背法定程序所取得，況公
    訴人、被告及辯護人均同意具有證據能力（見本院卷第172
    頁），堪認亦均有證據能力。
貳、實體部分
一、認定犯罪事實所憑之證據及理由
(一)前揭事實，業據被告於本院準備程序及審理程序時坦承在卷
    （見本院卷第62-64、180頁），核與證人即附表一編號2至5
    所示車輛使用人、證人即發現本案火災事故之張威堯於警詢
    時之證詞相符（見109年度偵字第25975號卷<下稱偵卷>第11
    -12頁、第13-14頁、第15-16頁、第17-18頁、第19-20頁）
    ，並有扣押筆錄、扣押物品目錄表、附表一所示車輛之車輛
    詳細資料報表、本案停車場於案發時之監視器畫面照片、本
    案停車場照片、新北市政府消防局109年4月24日火災原因調
    查鑑定書、臺灣士林地方法院107年度審交簡字第357號刑事
    簡易判決、臺灣高等法院109年度上訴字第446號刑事判決、
    本院就本案停車場監視器畫面所為勘驗筆錄及畫面擷圖照片
    、亞東紀念醫院109年4月10日診字第1091172470號診斷證明
    書在卷可查（見偵卷第23-25頁、第47-55頁、第63-64頁、
    第65-93頁、第97-1 89頁，本院卷第37-39頁、第41-51頁、
    第64-65、69-78頁、第83頁），復有瓦斯噴槍1支扣案足憑
    。
(二)被告既然在本案小客車內點燃木炭而造成引燃車輛之風險，
    即應注意車輛內裝之塑料、泡棉、織布材料多為易燃材質，
    且燃燒木炭產生之火花或高溫可能引燃之，加上易燃內裝將
    使得火勢迅速擴散，而依客觀情形又無不能注意之情形，竟
    疏未注意及此，貿然在本案小客車內點燃木炭，使本案小客
    車起火燃燒，並因當時風向而延燒至本案小客車四周之附表
    一編號2至5所示車輛，其中本案小客車及附表一編號2所示
    車輛均因而燒燬，致生公共危險，則被告前揭點燃木炭行為
    自有過失，並與前揭燒燬及公共危險之結果間具有相當因果
    關係無誤。
(三)起訴意旨雖認被告具有「明知汽車係易燃物，且對於在車內
    引燃木炭，可能導致汽車起火燃燒，極可能造成火勢嚴重蔓
    延至並排停放在停車場內之車輛有預見（起訴書誤載為『預
    見可能性』」之放火燒燬住宅、建築物及供水、陸、空公眾
    運輸交通工具以外之物之不確定故意。然觀之起訴書「證據
    並所犯法條欄」之「證據清單及待證事實欄位」所示待證事
    實，無一論及檢察官認為該項證據得用以證明被告具有放火
    之不確定故意（詳附表二所示），是本院實無從得知起訴書
    認定被告具有放火之不確定故意之主要論據為何，合先敘明
    。復查：
 1、按刑法對於故意有兩種規定，刑法第13條第1項規定：「行
    為人對於構成犯罪之事實，明知並有意使其發生者，為故意
    」；第2項規定：「行為人對於構成犯罪之事實，預見其發
    生而其發生並不違背其本意者，以故意論」。前者為確定故
    意（又稱直接故意），後者為不確定故意（又稱間接故意）
    ，均屬故意實行犯罪行為之範疇。故意包括「知」與「意」
    的要素，所謂「明知」或「預見」其發生，均屬知的要素；
    所謂「有意使其發生」或「其發生並不違背其本意」，則均
    屬於意的要素。不論「明知」或「預見」，均指行為人在主
    觀上有所認識，只是基於此認識進而「使其發生」或「容任
    其發生」之強弱程度有別。至判斷行為人是否預見，更須依
    據行為人的智識、經驗，例如行為人的社會年齡、生活經驗
    、教育程度，以及行為時的精神狀態等，綜合判斷推論行為
    人是否預見（參最高法院110年度台上字第5115號刑事判決
    意旨）。據此可知，倘要認定被告具有放火之不確定故意，
    卷內即須有證據能夠證明被告對於構成放火犯罪之事實即在
    本案小客車內點燃木炭，可能引燃本案小客車，然後延燒至
    四周車輛，致生公共危險之事實，預見其有發生之可能，且
    該犯罪事實若發生並不違背其本意，仍然在本案小客車內點
    燃木炭，予以容認而任其發生者而言。
 2、按燒炭是一種自殺的方法。自殺者將自己困在密閉空間內燃
    燒木炭。燃燒過程會消耗密閉空間內的氧氣，其後碳和氧便
    會結合成一氧化碳。一氧化碳能與血液內的血紅蛋白緊密結
    合，使之失去氣體交換能力，使自殺者最終因一氧化碳中毒
    、缺氧致死。查被告自警詢起至本院審理時止之程序均供稱
    其在本案小客車內燒炭之目的為自殺（見偵卷第8-9、107-1
    08頁，本院卷第63頁），復警方據報到場後發現被告在本案
    小客車附近徘徊，再經證人張威堯指認，且經調取本案停車
    場監視器畫面確認後，警方認為被告犯嫌重大，但因被告精
    神狀況不佳，乃送至亞東紀念醫院急診求治，醫師診斷被告
    有一氧化碳中毒情況等情，此有前引亞東紀念醫院診斷證明
    書暨員警職務報告在卷可憑（見本院卷第147頁），又稽之
    新北市政府消防局人員研判本案起火原因為自殺引燃，此有
    前開火災原因調查鑑定書可證。堪認被告於本案小客車內燒
    炭之目的確為自殺無誤。既然被告燒炭目的是要自殺，衡諸
    自殺者生無可戀，不如去死一死之心理狀態，又被告與附表
    一編號2至5所示車輛所有人及使用人均不認識，亦無仇恨怨
    隙，則被告實無任何要藉由燒炭自殺之方式一併放火燒燬附
    表一編號2至5所示車輛，造成該等車輛之所有人及使用人財
    產損失之動機可言。
 3、復按因燒炭過程中釋出的一氧化碳是一種無色、無味、無臭
    的氣體，吸入後並不自覺，只會漸漸昏沉，這種無痛楚的感
    覺，有不少人認為燒炭是一種容易、不痛苦以及能保留全屍
    的自殺方法，令燒炭近年來成為主要的自殺方法之一，換言
    之，選擇燒炭自殺者所想要的死亡方式並不是利用點燃木炭
    造成火災而燒死自己，此為一般人對於燒炭自殺的認識，此
    外，一般人也都知道自焚者是自殺方法當中痛苦最強烈，死
    狀最悽慘的其中一種，自焚會造成嚴重的表皮和呼吸道燒傷
    ，因此倖存者的後遺症狀比其他自殺倖存者要嚴重得多，自
    焚可說是自殺方法中的一種極端形式，相較於燒炭自殺，採
    用自焚方式自殺者可說是少之又少。查被告在本案小客車內
    燒炭之目的是想要自殺，業經本院說明如前，復被告於本院
    準備程序時供述：我當時選擇燒炭自殺是因為我看人家說燒
    炭自殺就是睡著後就死掉，痛苦很輕；之後木炭的火燒起來
    ，我不想要這麼痛苦地被火燒死，我就離開車子等語（見本
    院卷第63頁），足見被告對於殺炭自殺之認知與前述一般人
    對於燒炭自殺的認識並無差異，因此，被告之所以採用燒炭
    方式自殺，並不是想要燒死自己，而是想要一氧化碳中毒死
    亡。由此可知，當被告於本案小客車內燒炭自殺時其腦中想
    像的死亡方式是其會在吸入過多一氧化碳後昏睡，然後在一
    覺不醒的狀態下無痛死亡。則被告於燒炭自殺時是否已預見
    到其燒炭自殺會引燃車內易燃材料，進而發生火災並延燒導
    致四周車輛燒燬之結果，實非無疑。
 4、被告於本案發生後之109年4月7日1時50分許，在亞東紀念醫
    院經警取得其同意後所採集之尿液，經以高解析液相串聯質
    譜分析法檢驗之結果，係呈Mirtazapine、N-Desmethylmirt
    azapine陽性反應一情，有內政部警政署刑事警察局109年7
    月27日刑鑑字第1090059155號鑑定書、勘察採證同意書、新
    北市政府警察局受採集尿液檢體人姓名及檢體編號對照表（
    見本院卷第109、113、115頁）及前開員警職務報告在卷可
    按，可見被告於案發前曾服用Mirtazapine、N-Desmethylmi
    rtazapine之藥物。而這兩種藥物均屬治療憂鬱症之安眠類
    藥物而均具有鎮靜安眠作用，復證人張威堯於警詢時證述：
    我在現場發現被告時看到被告走路不穩、眼神晃散等語（見
    偵卷第20頁），再消防人員到場救火時觀察到被告言行舉止
    恍神，精神狀態不穩定，則有新北市政府消防局清水分隊火
    災出動觀察紀錄在卷可按（見偵卷第113頁），又到場處理
    員警因被告精神狀況不佳而將被告送至亞東紀念醫院急診求
    治，亦如前述。堪認被告於案發前因服用安眠類藥物，導致
    其於案發時之思維能力下降，其意識狀態已非屬正常無誤，
    則依被告行為時的精神狀態來看，被告於燒炭自殺時是否已
    預見到其燒炭自殺會引燃本案小客車，進而延燒導致四周車
    輛燒燬之結果，亦非無疑。是公訴人論告所稱：被告為智識
    正常的成年人，理應已預見火勢一旦燃起，僅憑一己之力是
    無法控制火勢延燒，被告雖是要自殺，但這只是犯罪動機，
    不影響被告主觀犯意的構成，而放火罪是危險犯，在構成要
    件上行為人不需具備實害故意，而僅以具備危險故意為已足
    ，又沒有特殊情況足認被告有對危險發生的特殊認知，故被
    告主觀上具有放火之犯意云云，要非有據，尚難驟為不利被
    告之認定。
 5、綜上各節，尚難單憑被告燒炭引燃本案小客車之客觀事實，
    遽認被告於燒炭自殺之際，確有可能引燃本案小客車，然後
    延燒至四周車輛，致生公共危險之事實，預見其有發生之可
    能，且該犯罪事實若發生並不違背其本意之不確定故意。
(四)綜上所述，足認被告前開任意性自白與事實相符，當可採信
    。本案事證明確，被告犯行，堪以認定，應依法論科。
二、論罪科刑之理由
(一)按刑法第175條第3項規定所指「燒燬」，係指因火力燃燒結
    果喪失其效用而言，該罪所保護之法益，重在公共安全，故
    其罪數應以行為之個數定之，一失火行為所燒燬之對象縱然
    不同，但行為僅一個，而應為整體的觀察，成立單純一罪（
    參最高法院85年度台上字第2608號刑事判決意旨）。被告因
    一失火行為致生本案火災事故，致本案小客車及附表一編號
    2所示車輛均因燃燒結果而喪失效用，且其延燒至本案小客
    車周遭之附表一編號2至5所示車輛，客觀上確具發生實害蓋
    然性之公共危險。是核被告所為，係犯刑法第175條第3項之
    失火燒燬住宅、建築物及供公眾運輸交通工具以外之物罪。
    公訴意旨認被告係犯刑法第175條第1項之放火燒燬住宅、建
    築物及供公眾運輸交通工具以外之物罪，尚有未恰，惟公訴
    意旨所認與本院前揭認定罪名之基本社會事實同一，並經本
    院依刑事訴訟法第95條告知被告變更起訴法條之旨（見本院
    卷第171頁），已無礙被告防禦權之行使，應由本院依法變
    更起訴法條，附此敘明。被告以一失火行為燒燬本案小客車
    及附表一編號2所示車輛，依上開說明，應論以單純一罪。
(二)爰審酌被告本應注意在車內點燃木炭，恐引燃車內易燃材料
    ，致釀成火災而造成公共危險，竟疏未注意及此，除燒燬自
    身物品即本案小客車外，亦燒燬附表一編號2所示他人所有
    車輛，同時延燒波及附表一編號3至5所示車輛，已造成一定
    程度之財產上損害（損害情形如附表一所示），幸未造成人
    員傷亡，復被告犯後已坦承犯行，且業與附表一編號2、3、
    5所示車輛之所有人達成和解（附表一編號4所示車輛所有人
    並未提告及求償），並賠償其等損害，其等均已原諒被告，
    此有新北市板橋區調解委員會109年度檢調字第478號調解筆
    錄、同委員會109年度民調字第1337號調解筆錄、同委員會
    109年度民調字第1338號調解筆錄在卷可參（見109年度調偵
    字第3403號卷第5、7、9頁），犯後態度良好，兼衡被告係
    因自殺而一時未察，始釀成本案火災事故，暨其自陳不用扶
    養家人之家庭環境、入監執行前在餐廳工作、月收入約新臺
    幣3萬元之經濟狀況、高職畢業之教育程度（見本院卷第180
    頁）等一切情狀，量處如主文所示之刑，並依刑法第41條第
    1項規定，諭知易科罰金之折算標準。
三、沒收部分
    扣案之瓦斯噴槍1支並非供被告本案犯罪所用、預備之物或
    因本案犯罪所生之物，故不於本案宣告沒收，附此敘明。
據上論斷，應依刑事訴訟法第299條第1項前段、第300條，判決
如主文。
本案經檢察官吳秉林偵查起訴，由檢察官郭智安到庭執行公訴。
中    華    民    國  110    年    10    月    28    日
                  刑事第三庭 審判長  法  官    蘇揚旭
                                     法  官    洪振峰
                                     法  官    施建榮
上列正本證明與原本無異。
如不服本判決，應於判決送達後20日內敘明上訴理由，向本院提
出上訴狀 (應附繕本) ，上訴於臺灣高等法院。其未敘述上訴理
由者，應於上訴期間屆滿後20日內向本院補提理由書「切勿逕送
上級法院」。
                                    書記官     葉芷廷 
中    華    民    國   110    年    11    月    3     日
附錄法條：
中華民國刑法第175條第3項：
失火燒燬前二條以外之物，致生公共危險者，處拘役或9千元以
下罰金。
【附表一】
┌──┬─────────┬─────┬───────────┬────────┬───┐
│編號│遭燒物品          │所有權人（│燬壞情形              │遭燒物品之照片  │是否達│
│    │                  │使用人）  │                      │                │燒燬之│
│    │                  │          │                      │                │程度  │
├──┼─────────┼─────┼───────────┼────────┼───┤
│ 1  │車號0000-00號自用 │官威廷（官│外觀車頭完好，引擎蓋與│新北市政府消防局│  是  │
│    │小客車            │威廷）    │引擎室朝後側燒熔燬損，│火災原因調查鑑定│      │
│    │                  │          │左右兩側車殼明顯呈現高│書照片16至24（見│      │
│    │                  │          │溫受燒泛白痕跡，車尾維│109年度偵字第259│      │
│    │                  │          │持原色原貌，由車輛外觀│75號卷第163-171 │      │
│    │                  │          │痕跡顯示車身附近有嚴重│頁）。          │      │
│    │                  │          │受燒情形，再檢視車內前│                │      │
│    │                  │          │座飾板、儀表板及方向盤│                │      │
│    │                  │          │嚴重燒燬，前座座椅燒失│                │      │
│    │                  │          │骨架外露，檔位無法辨識│                │      │
│    │                  │          │，後座座椅於座位處燒失│                │      │
│    │                  │          │且於中間附近燒白變色，│                │      │
│    │                  │          │椅背附近仍有殘留，車頂│                │      │
│    │                  │          │內部靠後側中間明顯受燒│                │      │
│    │                  │          │氧化變色。            │                │      │
├──┼─────────┼─────┼───────────┼────────┼───┤
│ 2  │車號000-0000號自用│温軒瑜（温│右側車殼明顯受燒變色，│新北市政府消防局│  是  │
│    │小客車            │佑霆）    │右側輪胎維持原色原貌，│火災原因調查鑑定│      │
│    │                  │          │車內前座飾板、前座座椅│書照片8至15（見 │      │
│    │                  │          │、後座座椅朝右側方向燒│同上偵卷第155-16│      │
│    │                  │          │損。                  │3頁）。         │      │
├──┼─────────┼─────┼───────────┼────────┼───┤
│ 3  │車號0000-00號自用 │暢懋實業有│車頭左側附近有受熱熔情│新北市政府消防局│  否  │
│    │小貨車            │限公司（曾│形。                  │火災原因調查鑑定│      │
│    │                  │茂燦）    │                      │書照片6（見偵卷 │      │
│    │                  │          │                      │第153頁）。     │      │
├──┼─────────┼─────┼───────────┼────────┼───┤
│ 4  │車號000-0000號租賃│和運租車股│車尾附近有受熱熔情形。│無              │  否  │
│    │小貨車            │份有限公司│                      │                │      │
│    │                  │（劉添進）│                      │                │      │
├──┼─────────┼─────┼───────────┼────────┼───┤
│ 5  │車號000-0000號自用│林美玉（林│車尾附近有受熱熔情形。│新北市政府消防局│  否  │
│    │小客車            │美玉）    │                      │火災原因調查鑑定│      │
│    │                  │          │                      │書照片4（見偵卷 │      │
│    │                  │          │                      │第151頁）       │      │
└──┴─────────┴─────┴───────────┴────────┴───┘
 【附表二】
┌──┬─────────┬─────────────┐
│編號│證據名稱          │待證事實                  │
├──┼─────────┼─────────────┤
│ 1  │被告於警詢及偵查中│僅坦認於上揭時間、地點有將│
│    │之供述            │木炭放置在其所有之上揭自用│
│    │                  │小客車內（即本案小客車內）│
│    │                  │引燃，欲以此方式自殺，並因│
│    │                  │火勢延燒而將上址停車場（即│
│    │                  │本案停車場）內其他並排停放│
│    │                  │車輛燒燬之事實。          │
├──┼─────────┼─────────────┤
│ 2  │證人即温佑霆、曾茂│證明林美玉所有、温佑霆、曾│
│    │燦、林美玉於警詢及│茂燦使用（起訴書誤載為「所│
│    │偵查中之證述      │有」）之車輛停放在上址停車│
│    │                  │場內，遭被告燒燬之事實。  │
├──┼─────────┼─────────────┤
│ 3  │證人劉添進於警詢及│證明其使用之車輛停放在上址│
│    │偵查中之證述      │停車場內，遭被告燒燬之事實│
│    │                  │。                        │
├──┼─────────┼─────────────┤
│ 4  │證人張威堯於警詢之│證明其發現上址停車場車輛起│
│    │證述              │火，且被告在附近徘徊後報警│
│    │                  │處理之事實。              │
├──┼─────────┼─────────────┤
│ 5  │新北市政府消防局10│證明本案起火車輛（處）為新│
│    │9年4月24日火災原因│北市板橋區信義路279巷旁車 │
│    │調查鑑定書        │亭停車場車號0000-00號自用 │
│    │                  │小客車後座中間附近，起火原│
│    │                  │因為自殺引燃，且上址停車場│
│    │                  │內林美玉所有、温佑霆、曾茂│
│    │                  │燦使用（起訴書誤載為所有）│
│    │                  │、劉添進使用之上揭車輛均遭│
│    │                  │燒燬之事實。              │
└──┴─────────┴─────────────┘